臺灣橋頭地方法院刑事判決
111年度審易字第503號
公  訴  人  臺灣橋頭地方檢察署檢察官
被      告  洪煒畯


上列被告因妨害名譽案件，經檢察官提起公訴（111年度偵字第6
666號），本院判決如下：
    主  文
洪煒畯犯公然侮辱罪，共貳罪，各處拘役拾日，如易科罰金，均
以新臺幣壹仟元折算壹日。應執行拘役拾伍日，如易科罰金，以
新臺幣壹仟元折算壹日。
    事  實
一、洪煒畯於任職高雄市○○區○○路00○0號倉庫期間，因認為該倉
    庫之倉管人員李金穗經常利用職務之便對其刁難，心生不滿
    ，竟基於公然侮辱之犯意，分別為下列犯行：(一)於民國11
    1年2月3日17時45分許，在倉管人員平常用以分配貨物之區
    域（即位在上開倉庫辦公室入出口與貨架間之區域），屬於
    多數人得以共見共聞之處所，辱罵李金穗「幹你娘機歪」、
    「臭雞歪」、「幹你娘」等語，足以貶損李金穗之人格及社
    會評價。(二)於同年月28日15時59分許，在同一地點，辱罵
    李金穗「臭你媽的雞歪」、「幹你娘」、「幹你娘機歪」等
    語，足以貶損李金穗之人格及社會評價。嗣經李金穗報警處
    理，因而查悉上情。
二、案經李金穗訴由高雄市政府警察局仁武分局報告臺灣橋頭地
    方檢察署檢察官偵查起訴。
    理  由
一、按刑事訴訟法第159條之5規定：「被告以外之人於審判外之
    陳述，雖不符前4條之規定，而經當事人於審判程序同意作
    為證據，法院審酌該言詞陳述或書面陳述作成時之情況，認
    為適當者，亦得為證據。當事人、代理人或辯護人於法院調
    查證據時，知有第159條第1項不得為證據之情形，而未於言
    詞辯論終結前聲明異議者，視為有前項之同意」。查本判決
    以下所引用之傳聞證據（包含書面陳述），檢察官、被告洪
    煒畯或於準備程序表示同意有證據能力（見院卷第30、34頁
    ），或未於言詞辯論終結前聲明異議，本院審酌該等證據作
    成之情況，認為適於為本件認定事實之依據，依刑事訴訟法
    第159條之5第2項規定，應具有證據能力。
二、訊據被告固不否認於任職上開倉庫期間，因認為遭到該倉庫
    之倉管人員即告訴人李金穗利用職務之便加以刁難，而於如
    前揭事實一之(一)、(二)所示時間、地點，對告訴人出言如
    事實一之(一)所示「幹你娘機歪」、「臭雞歪」、「幹你娘
    」等語，以及如事實一之(二)所示「臭你媽的雞歪」、「幹
    你娘」、「幹你娘機歪」等語，惟矢口否認有何公然侮辱犯
    行，辯稱：伊任職之倉庫占地遼闊，由外而內分別為停車區
    、貨架區、辦公室，其他為空曠區域，伊對告訴人出言上開
    詞語之地點，係在倉庫最裡面，為倉管人員平常分配貨物之
    區域，位在倉庫辦公室之外面，而辦公室入出口對面設有約
    20排之貨架，平常員工會待在貨架區或停車區，距離倉管人
    員分配貨物之地點遠近不一，故伊對告訴人為上開言詞時，
    倉庫內縱有其他人在，亦不見得能聽聞得到，而本案兩次案
    發時，除伊與告訴人外，實際上均僅有伊配偶及另1名男性
    員工在旁聽見而已，並非多數人共見共聞之狀態，應不構成
    「公然」侮辱；且伊對告訴人出言上開詞語，僅為情緒性發
    言而已，亦無貶損告訴人人格之意云云，經查：
(一)被告任職上開倉庫期間，因認為該倉庫之倉管人員即告訴人
    經常利用職務之便對其刁難，先後於如前揭事實一之(一)、
    (二)所示時間，在上開倉庫內辦公室入出口與貨架之間、平
    常由倉管人員用以分配貨物之區域，分別對告訴人出言如事
    實一之(一)、(二)所示詞語等情，業據被告於警偵訊、本院
    準備程序及審理時供述在卷（見警卷第2至3頁；偵卷第15至
    16頁；院卷第28至29、36至41頁），核與告訴人於警偵訊之
    指訴情節相符（見警卷第4至6頁；偵卷第16頁），並有上開
    倉庫監視錄影畫面擷圖4張（見偵卷第17至18頁）、錄音譯
    文2份（見警卷第10至12頁）在卷可佐，此部分之事實，首
    堪認定。
(二)按刑法第309條第1項公然侮辱罪之所謂「公然」，係指不特
    定或特定多數人得以共見共聞之狀態，不以實際上果已共見
    共聞為必要（參照司法院釋字第145號解釋、院字第2033號
    、第2179號解釋意旨）；又司法院大法官釋字第145號解釋
    ：「本院院字第2033號解釋所謂多數人，係包括特定之多數
    人在內，至其人數應視立法意旨及實際情形已否達於公然之
    程度而定。」，查被告任職之上開倉庫，由外而內雖設有停
    車區、貨架區、辦公室及其他空曠區域，惟該倉庫之大門開
    啟，車輛可直接開入停車區內停放，倉庫內各區域間並無關
    門阻隔，員工可在整個倉庫內自由走動，而經常出入該倉庫
    之員工計8、9人；老板、倉管人員亦會使用倉庫內之辦公室
    ；又案發地點為倉管人員平常用以分配貨物之區域，除倉庫
    員工外，有時亦會有1、2名送貨人員進到該區域等情，業據
    被告於本院準備程序及審理時供述在卷（見院卷第29、36至
    39頁），且觀諸前引之監視錄影畫面擷圖，顯示案發地點除
    被告與告訴人外，確有其他人員在場、地面上則堆有貨物等
    情，而該區域與倉庫內其他區域之間，亦未見有何設施加以
    阻隔之情形，堪認本案案發當時，案發地點係屬人員可走動
    、開放之空間，凡該倉庫之員工、老板、倉管人員，乃至送
    貨之貨運人員，皆有隨時進出該地點之可能，而非封閉之空
    間，自屬多數人得以共見共聞之狀態，與刑法第309條第1項
    所定「公然」之要件，並無不合，被告雖辯稱：案發當時其
    他人員距離案發地點遠近不一，不見得均能聽到，實際上僅
    有另2名人員聽見等語，惟參諸前揭說明，刑法第309條第1
    項所定「公然」，係以不特定或特定多數人得以共見共聞之
    狀態為已足，不以實際上果已共見共聞為必要，是被告此部
    分之辯解，仍難作為對其有利之認定。
(三)又所謂「侮辱」，係指侮弄辱罵，凡以粗鄙之言語、舉動、
    文字、圖畫為侮謾辱罵，或為其他輕蔑人格之一切行為均屬
    之。倘與人發生爭執，而心生氣憤、不滿，出言譏罵對方，
    已具針對性，且係基於表達己身不滿，顯非玩笑可比，聽聞
    者已可感受陳述之攻擊性，而非平常玩笑或口頭禪，當然會
    使該特定人感覺人格遭受攻擊，足以貶損其名譽及尊嚴評價
    ，而與刑法第309條第1項「侮辱」之構成要件相符（最高法
    院110年度台上字第3630號判決意旨參照）。查被告認為告
    訴人利用職務之便對其刁難，因而對告訴人出言上開詞語，
    顯然具有針對性，且係基於表達己身不滿，語意上含有輕侮
    、歧視對方之意，而非對於客觀事件就事論事，或出於自我
    辯白之言詞，一般第三人聞言均會心生羞恥厭惡之感，客觀
    上顯屬貶損告訴人名譽、人格及社會評價之抽象謾罵，自屬
    侮辱之詞語無疑。被告空言辯稱僅為情緒性發言，而無貶損
    告訴人人格之意云云，亦非可採。
(四)綜上所述，被告上開所辯係屬卸責之詞，洵不足採，被告確
    有於上揭時、地公然以上開言詞辱罵告訴人，貶損告訴人之
    人格及社會評價要無疑義。本案事證明確，被告犯行堪予認
    定，應依法論科。　　
三、核被告所為，係犯刑法第309條第1項之公然侮辱罪。被告所
    犯上開2罪，犯意個別，行為互殊，應予分論併罰。爰審酌
    被告無前科紀錄，素行良好，有臺灣高等法院被告前案紀錄
    表在卷可稽（見院卷第11頁），其認為職務上遭到告訴人刁
    難，不思以理性方式與告訴人溝通解決，竟脫口辱罵告訴人
    上開詞語，顯然欠缺尊重他人人格法益之觀念，所為實有不
    該；復考量被告案發後僅承認出言上開言詞之客觀事實，矢
    口否認犯行，亦未獲得告訴人原諒之犯後態度，兼衡其自述
    大學畢業之教育程度、案發後已從上開倉庫離職，無固定工
    作，日薪新臺幣（下同）500元至1000元不等，受疫情影響
    收入不穩，需扶養母親、配偶及1名子女，經濟狀況勉持等
    一切情狀，分別量處如主文所示之刑，並各諭知如易科罰金
    之折算標準；暨綜合考量被告2次犯行之時間間隔，所公然
    侮辱之對象為同一人等情，定應執行刑及如易科罰金之折算
    標準如主文後段所示。
據上論斷，應依刑事訴訟法第299條第1項前段，判決如主文。
本案經檢察官靳隆坤提起公訴，檢察官李門騫到庭執行職務。
中　　華　　民　　國　　111 　年　　8 　　月　　4 　　日
                刑事第四庭      法  官  馮君傑
以上正本證明與原本無異。
如不服本判決應於收受判決後20日內向本院提出上訴書狀，並應
敘述具體理由。其未敘述上訴理由者，應於上訴期間屆滿後20日
內向本院補提理由書(均須按他造當事人之人數附繕本)「切勿逕
送上級法院」。
中　　華　　民　　國　　111 　年　　8 　　月　　4 　　日
                                書記官  謝怡貞
附錄本案論罪科刑法條全文：
中華民國刑法第309條
公然侮辱人者，處拘役或9千元以下罰金。
以強暴犯前項之罪者，處1年以下有期徒刑、拘役或1萬5千元以
下罰金。